【裁判字號】    90,訴,70
【裁判日期】    900823
【裁判案由】    違反毒品危害防制條例
【裁判全文】
臺灣屏東地方法院刑事判決                              九十年度訴字第七號
    公  訴  人  臺灣屏東地方法院檢察署檢察官
    被      告  乙○○
    選任辯護人  鍾治漢
右列被告因毒品危害防制條例案件，經檢察官提起公訴（八十九年度偵字第六八三三
號），本院判決如左：
     主  文
乙○○意圖販賣而持有第一級毒品，累犯，處有期徒刑拾壹年。扣案海洛因淨重壹佰
參拾點壹陸公克（純質淨重柒拾玖點肆壹公克）、安非他命伍點捌陸公克（驗後毛重
伍點柒伍公克）沒收銷燬之，攪拌機壹台、毒品壓塊工具壹台、空夾鍊袋壹佰零伍個
、小型電子秤壹台、大型電子秤壹台均沒收。
     事  實
一、乙○○前於民國八十二年間，因違反麻醉藥品管理條例案件，經本院判處有期徒
    刑三年二月確定，於八十七年十月四日執行完畢，猶不知悔改，於八十九年十一
    月三十日向綽號「阿雄」、姓名年籍不詳之成年男子以新台幣（下同）三十二萬
    元之代價，購得第一級毒品海洛因與第二級毒品安非他命一批，以供己施用。嗣
    起意變賣營利，準備將上開毒品混入不詳成分之白色粉末，再分裝成小包裝，伺
    機販賣予不特定施用毒品之人，意圖販賣而持有上開第一級與第二級毒品。嗣於
    同年十二月一日十六時三十分許，為警於屏東縣長治鄉○○村○○路二十號乙○
    ○之住處查獲，並扣得海洛因淨重一百三十點一六公克（純質淨重七十九點四一
    公克）、安非他命五點九公克、攪拌機一台（起訴書誤為粉碎機）、毒品壓塊工
    具一台、空夾鍊袋一百零五個、小型電子秤一個、大型電子秤一個。
二、案經臺南縣警察局移送臺灣屏東地方法院檢察署檢察官偵查起訴。
     理  由
一、訊據被告乙○○矢口否認有意圖販賣而持有第一級、第二級毒品之犯行，辯稱：
    安非他命及海洛因都是自己買來要吸的，因為「阿雄」欠伊十五萬，拿這些海洛
    因來抵債，伊只有再給「阿雄」十七萬，大小夾鍊袋都是用來放別的東西，大電
    子秤是之前做生意用，小電子秤是買海洛因時怕吃虧要自己秤的等語。
二、經查：
（一）臺南縣警察局員警於八十九年十二月一日七時三十分許，在嘉義縣民雄鄉文隆
      村鴨母水七一號甲○○住處查獲海洛因七十三公克、安非他命三十七點二公克
      ，經甲○○指稱該批毒品係向屏東縣長治鄉○○路二十號內一名綽號「進仔」
      之姓名年籍不詳成年男子以七萬元所購買等情，有八十九年十二月一日警訊筆
      錄及指認筆錄在卷可稽，經警前往查緝，該處為被告乙○○住所，而被告乙○
      ○為警查獲時，持有海洛因淨重一百三十點一六公克（純質淨重七十九點四一
      公克）、安非他命五點九公克、攪拌機一台、毒品壓塊工具一台、空夾鍊袋一
      百零五個、小型電子秤一個、大型電子秤一個，經分別送法務部調查局及高雄
      醫學大學附設中和紀念醫院檢驗，均確屬第一級毒品海洛因及第二級毒品安非
      他命，有法務部調查局編號000000000號鑑定通知書及高雄醫學大學
      附設中和紀念醫院編號九００六之六０號檢驗報告各一紙在卷可按，是被告乙
      ○○所持有之上開毒品，確屬第一級毒品海洛因與第二級毒品安非他命。
（二）被告乙○○被查獲時同時扣得不明白色粉末三百十一點四九公克，據被告供稱
      ，該批白色粉末為葡萄糖，用攪拌機摻入毒品中，可以讓自己少吸一點等語（
      見本院九十年二月二十日訊問筆錄），然若果如被告所辯將毒品摻入葡萄糖是
      為了減少毒品用量，大可吸食時取用少量毒品即可，何需大費周章先將純質海
      洛因以攪拌機摻入葡萄糖，再施用之理？被告此舉顯為將純質海洛因混入型態
      、顏色相近之葡萄糖後，用以蒙混欲購買毒品之人，以賺取高利，是其上開辯
      稱該批毒品係自行施用云云，顯不足採信。
（三）又本件查獲之海洛因重達一百三十點一六公克，安非他命重達五點九公克，數
      量非少，被告雖有施用毒品之惡習，有卷附臺灣高等法院被告全國前案紀錄表
      可參，然此類毒品價值不斐，衡情有吸毒惡習者亦僅能購入少許以供需用，被
      告竟一次購入如此多量之毒品，又有大小空夾鍊袋一百零五個、大小型電子磅
      秤、攪拌機一台及壓塊工具一台扣案，電子秤、夾鍊袋為分裝此類昂貴毒品者
      所備用之物，若為自行施用，何需備置此等工具，被告嗣後自非無販賣之意圖
      。
（四）雖證人甲○○所指認販賣毒品之人外型、身材與被告不甚相同，無法確認係被
      告所販賣，亦無證據證明被告購入上開毒品之初即意在販賣，然證人甲○○指
      稱之購買毒品地點確為被告住所，有八十九年十二月一日指認筆錄可稽，被告
      復持有大量毒品及分裝、壓塊工具，益徵其查獲當時有販賣之意圖，乃係意圖
      販賣而持有上開第一級、第二級毒品
三、查海洛因、安非他命係毒品危害防制條例第二條所稱之第一級毒品及第二級毒品
    ，被告乙○○意圖販賣而持有第一級毒品海洛因及第二級毒品安非他命之行為，
    係犯毒品危害防制條例第五條第一項之意圖販賣而持有第一級毒品罪與同條第二
    項之意圖販賣而持有第二級毒品罪。公訴人雖認被告係犯同條例第四條第一項、
    第二項之販賣第一級、第二級毒品罪，惟被告矢口否認有何販賣毒品行為，公訴
    人所認被告販毒對象之證人甲○○復否認係向被告購買毒品，扣案帳單及帳目紙
    板雖記載有「大二十，小四六」及數字計算，惟並無證據證明該等記載與販毒有
    關，此外，亦無其他證據證明被告購入上開毒品之初，係以營利為目的，且無證
    據證明被告有將毒品販賣給他人，是公訴意旨依販賣毒品罪起訴，尚有未洽，惟
    販賣毒品與意圖販賣而持有毒品之社會基本事實同一，爰變更起訴法條，改依意
    圖販賣而持有毒品罪論處。被告同時持有上開第一級、第二級毒品，係一行為觸
    犯數罪名，為想像競合犯，應從較重之意圖販賣而持有第一級毒品罪論處。又被
    告前於八十二年間，因違反麻醉藥品管理條例案件，經本院判處有期徒刑三年二
    月確定，於八十七年十月四日執行完畢，有臺灣高等法院被告全國前案紀錄表及
    臺灣屏東地方法院檢察署刑案資料查註紀錄表各乙紙在卷可按，其受有期徒刑之
    執行完畢後，五年之內再犯有期徒刑以上刑之本罪，為累犯，除法定刑為無期徒
    刑部分不得加重外，應依法加重其刑。爰審酌被告素行、犯罪動機、目的、手段
    、戕害他人健康之危害及犯後態度等一切情狀，量處如主文所示之刑。扣案被告
    持有之海洛因淨重一百三十點一六公克（純質淨重七十九點四一公克）、安非他
    命五點九公克，分別屬第一級、第二級毒品，應依毒品危害防制條例第十八條第
    一項前段之規定，沒收銷燬之；至檢驗中耗損之第一級、第二級毒品，既已滅失
    ，自無庸宣告沒收銷燬；又扣案攪拌機一台（起訴書誤為粉碎機）、毒品壓塊工
    具一台、空夾鍊袋一百零五個、小型電子秤一個、大型電子秤一個，均為被告所
    有，業據其供明在卷，均為供意圖販賣而持有毒品所用之物，應依同條例第十九
    條第一項之規定沒收之。另扣案行動電話一支、帳單一張、帳目表一張、注射針
    筒一個、吸食器一個、燈泡一個、酒精燈一個、生理食鹽水注射劑半瓶，均無證
    據證明係供本件意圖販賣毒品所用之物，自無庸在本件諭知沒收，併予敘明。
據上論斷，應依刑事訴訟法第二百九十九條第一項前段、第三百條，毒品危害防制條
例第五條第一項、第二項、第十八條第一項前段、第十九條第一項，刑法第十一條前
段、第五十五條前段、第四十七條，判決如主文。
本案經檢察官許英輝到庭執行職務。
中      華      民      國    九十      年      八      月    二十三    日
                                      臺灣屏東地方法院刑事第三庭
                                          審判長法  官  潘正屏
                                                法  官  余德正
                                                法  官  陳姵君
右正本證明與原本無異。
對於本判決如有不服應於收受送達後十日內向本院提出上訴書狀上訴於台灣高等法院
高雄分院並按他造當事人之人數附具繕本。
                                               書記官   蔡德章
中      華      民      國    九十      年      八      月    二十三    日
得上訴
附錄：
毒品危害防制條例第五條
意圖販賣而持有第一級毒品者，處無期徒刑或十年以上有期徒刑，得併科
新台幣七百萬元以下罰金。
意圖販賣而持有第二級毒品者，處五年以上有期徒刑，得併科新台幣五百
萬元以下罰金。
意圖販賣而持有第三級毒品者，處三年以上十年以下有期徒刑，得併科新
台幣三百萬元以下罰金。
意圖販賣而持有專供製造或施用毒品之器具者，處五年以下有期徒刑，得
併科新台幣一百萬元以下罰金。


司法院資訊處製作；財團法人民間司法改革基金會備份。
